臺灣高等法院刑事判決
110年度上訴字第3217號
上  訴  人  
即  被  告  羅義皇


指定辯護人  黃懷瑩律師(義務辯護)
上  訴  人  
即  被  告  劉峰維



選任辯護人  王聖傑律師
            陳柏任律師
上  訴  人  
即  被  告  唐睿亨



上列上訴人即被告等因違反毒品危害防制條例案件，不服臺灣新
北地方法院110年度原訴字第22號，中華民國110年9月9日第一審
判決（起訴案號：臺灣新北地方檢察署110年度偵字第7572號；
移送併辦案號：臺灣新北地方檢察署110年度偵字第14579號、11
0年度偵字第14580號），提起上訴，本院判決如下：
    主  文
上訴駁回。
    事  實
一、羅義皇、劉峰維、唐睿亨均知悉甲基安非他命為毒品危害防
    制條例第2條第2項第2款所定之第二級毒品，依法不得持有
    、販賣，竟分別為下列犯行：
  ㈠羅義皇基於販賣第二級毒品以營利之犯意，於民國109年11月
    13日晚間11時48分許，在新北市中和區連城路389巷附近，
    以新臺幣（下同）9000元之對價，販賣第二級毒品甲基安非
    他命（下稱甲基安非他命）5公克與呂國誥，當場一手交錢
    一手交貨而完成交易。
  ㈡呂國誥（所涉違反毒品危害防制條例部分，另經原判決判處
    罪刑確定）、劉峰維均共同基於販賣第二級毒品以營利之犯
    意聯絡，由呂國誥與劉虹均以通訊軟體LINE（下稱LINE）談
    妥交易內容及面交地點後，推由劉峰維於109年12月17日凌
    晨1時2分許，前往新北市中和區安樂路72巷口，交付約1公
    克之甲基安非他命與劉虹均，並向劉虹均收取3000元而完成
    交易，嗣劉峰維並將收取之價金轉交與呂國誥。
  ㈢唐睿亨基於幫助他人施用第二級毒品之犯意，於得知真實姓
    名、年籍不詳、LINE暱稱為「R 賢」之人欲購買甲基安非他
    命施用後，於109年12月19日晚間10時14分，代「R 賢」詢
    問呂國誥是否願意與「R 賢」進行交易，嗣得呂國誥允諾後
    ，唐睿亨隨即提供「R 賢」之LINE使用者資料予呂國誥，由
    呂國誥於109年12月19日晚間11時32分許，在臺北市萬華區
    中華路附近，販賣約1公克、價格2500元之甲基安非他命1包
    與「R 賢」，以此方式幫助「R 賢」施用甲基安非他命。
二、案經新北市政府警察局永和分局（下稱永和分局）報告臺灣
    新北地方檢察署（下稱新北地檢署）檢察官偵查起訴及移送
    併辦。
    理  由
壹、證據能力
一、被告羅義皇之辯護人雖爭執證人即同案被告呂國誥於警詢陳
    述之證據能力（見本院卷第212頁）。惟查，證人呂國誥於
    警詢中就本案犯罪事實之相關情節為證述，與其於原審審理
    中經檢察官為主詰問時所為之證述（見原審卷第244至245頁
    ）內容固大略相符，惟經辯護人為反詰問時即翻異前詞，改
    稱係與羅義皇合資購毒等情（見原審卷第246至247頁），已
    有前後陳述歧異之情況；且審理中之訊問、詰問、對質，涉
    及當事人攻防之取捨，非必然對證人呂國誥於警詢中所供各
    節為全面性之詰問、對質，以致其於警詢中所供各節，未必
    全然於審理中再次完整呈現，且呂國誥於警詢所為之證述，
    係用以證明被告羅義皇事實欄一（一）所示犯罪事實存否所
    必要，且於案發後3個月所為，是就某些事實情節之陳述，
    較諸其於案發8個月後之原審110年8月31日審理中之證述更
    接近案發時間，其記憶力應較為清晰，又無被告羅義皇在場
    造成之有形、無形之壓力，足徵有較可信之特別情況無疑，
    該等證述應具刑事訴訟法第159條之2規定所認傳聞法則例外
    情形，故有證據能力，辯護人爭執證人呂國誥警詢陳述之證
    據能力，並無可採。
二、本案下列所引之其餘供述證據，檢察官、被告羅義皇、劉峰
    維及其等之辯護人、被告唐睿亨於本院依法調查上開證據之
    過程中，均已明瞭其內容而足以判斷有無刑事訴訟法第159 
    條第1項不得為證據之情事，而於本院準備程序及本案言詞
    辯論程序就相關事證之證據能力均未聲明異議，本院審酌該
    等證據作成時之情況，並無違法取證或其他瑕疵，認為適於
    作為本案認定事實之依據，該等供述證據自得為本案之證據
    使用；其餘引用之非供述證據，均與本案犯罪待證事實具有
    證據關聯性，且無證據證明有何違法取證之情事，並經本院
    於審理期日依法踐行調查證據程序，亦得為本案之證據使用
    ，合先敘明。
貳、實體部分
一、認定事實所憑之證據及理由
　㈠被告羅義皇販賣第二級毒品部分
　　訊據被告羅義皇固坦承有於前揭時、地，與呂國誥見面之事
    實，惟矢口否認有何販賣第二級毒品之犯行，辯稱：當天是
    呂國誥還我9千元，並跟我合資購買甲基安非他命云云。辯
    護人則為被告羅義皇辯護稱：證人呂國誥於偵訊及原審審理
    中之證述前後有所歧異，不應遽採為不利被告羅義皇之認定
    ；另自被告羅義皇與呂國誥間通訊軟體對話以觀，均僅朋友
    日常生活瑣事之抱怨或相約往來見面之內容而已，未有隻字
    片語提及疑似毒品種類、數量之具體內容，相約見面之時間
    、地點亦非顯然違常，難認係屬約定進行毒品交易之對話，
    無從補強呂國誥不利於被告羅義皇之證述；再者，證人呂國
    誥本案另於109年10月24日、109年12月11日各遭起訴以2000
    元之代價販賣1公克之甲基安非他命與被告羅義皇，顯見呂
    國誥持有之毒品不在少數，以被告羅義皇於案發前、後均曾
    向呂國誥以每克不低於2000元之高價購買甲基安非他命之情
    形下，實難想像被告羅義皇竟會以5公克僅9000元之低價販
    賣甲基安非他命與呂國誥等語。經查：
  ⒈被告羅義皇於109年11月13日晚間11時48分許，與呂國誥聯繫
    如附表所示之內容，相約於被告羅義皇當時位於新北市中和
    區連城路389 巷附近之居所見面之事實，業據被告羅義皇自
    承在卷（見原審卷第126頁、本院卷第209頁），並有被告羅
    義皇與呂國誥間LINE對話紀錄截圖在卷可按（見新北地檢署
    110年度偵字第7572號卷【下稱偵7572卷】第189至191頁照
    片編號26至33），首堪認定。
  ⒉證人呂國誥於警詢時稱：（本判決）附表所示LINE對話之內
    容是我問羅義皇身上有多少包安非他命，「那就跟西門一樣
    回你九千」是指9000元買5公克安非他命，羅義皇回答「有
    五吧」是指身上有5公克安非他命。我去（109）年10月至12
    月初會常跟他調貨，以每公克安非他命1800元至2000元不等
    價格購買等語（見偵7572卷第21頁）；於偵訊時證稱：（經
    提示如附表所示之LINE對話紀錄擷圖）當天是我向羅義皇買
    安非他命，他說他有5公克安非他命，但錢是之後才給他，
    他當天有在他連城路住處交給我5公克安非他命等語（見偵7
    572卷第413、415頁）；復於原審審理時具結證稱：（經提
    示附表所示之LINE對話紀錄擷圖），這是我與羅義皇的對話
    紀錄，這段對話是在說甲基安非他命毒品交易，是在講價錢
    ，「五個」就是5克，4000元是先給他的價錢，這次有成交
    ，是在羅義皇家完成交易，就是對方所傳訊的這個地址，這
    一次交易是當天先付4000元，之後再補5000元，總共是9000
    元等語（見原審卷第244至245頁），核其前揭所證內容，與
    如附表所示之LINE對話紀錄中，被告羅義皇先於109年11月1
    3日下午4時許以「你現在一台拿多少」、「有個一台4」、
    「有興趣嗎」等語，詢問呂國誥甲基安非他命之進貨價格，
    並探詢呂國誥有無販入甲基安非他命之意願；嗣又於同日晚
    間11時傳送「你還缺嗎」、「但我欠現金」、「你能先給一
    點嗎」、「我可以五都給你但你至少給我三千」、「我欠上
    面」與呂國誥，呂國誥則回稱「可以」、「我去你家？」、
    「我給你四千你給我五個」、「差你五千」等文字顯示之聯
    繫過程一致，益徵被告羅義皇當時係有意出售甲基安非他命
    與呂國誥，雙方最終以9000元販賣5公克之甲基安非他命，
    並由呂國誥先行給付4000元，餘款5000元則留待後付等情，
    應堪認定。另參以證人呂國誥於原審時所陳：這次交易前我
    與羅義皇並無私仇等語（見原審卷第246頁），及被告羅義
    皇於偵訊時陳稱：我與呂國誥沒有糾紛等語（見偵7572卷第
    397頁），足見證人呂國誥實無刻意誣陷被告羅義皇之動機
    ，是證人呂國誥上開與客觀事證相符之證述，應屬真實，可
    以採信。
  ⒊被告羅義皇雖辯稱：那天呂國誥是到我家返還借款9000元，
    呂國誥因要出售甲基安非他命與他人，但數量不足，故先向
    我借3公克甲基安非他命云云（見本院卷第209頁），惟觀諸
    被告羅義皇與呂國誥109年11月13日相約見面前如附表所示
    之對話過程，其中並無一語提及呂國誥積欠被告羅義皇款項
    須前往償還，被告羅義皇上開所辯情節顯與卷存事證不符，
    要難採為對其有利之認定。證人呂國誥雖於原審審理期日經
    辯護人為反詰問時，突翻異前詞改稱：當天我確實有還他錢
    ，是因為跟他賒帳，我當天確實拿9000元給他，是還他的錢
    ；我有跟羅義皇合資買毒品，合資買多少我不記得云云（見
    原審卷第246至247頁）。然查，證人呂國誥此部分所證內容
    ，與其先前於警詢、偵訊及原審同一審理期日檢察官為主詰
    問時所證內容迥然相異，已難遽採。況證人呂國誥於原審審
    理期日稍早檢察官主詰問時，明確證稱：我一次都沒有與羅
    義皇合資購買過甲基安非他命，109年11月13日我是跟羅義
    皇買甲基安非他命，在這次交易前我跟羅義皇沒有借貸關係
    等語；復於被告羅義皇之辯護人行反詰問之初陳稱：我與羅
    義皇沒有金錢往來，109年11月13日我與羅義皇在他家碰面
    ，我有進到他家，在那邊待了半個多小時，我們在交易毒品
    ，之前我沒有欠他錢等語（見原審卷第245至246頁），均明
    確否認其曾與被告羅義皇合資購買毒品或曾與被告羅義皇有
    借貸關係，然於辯護人以「他說你當天有給他9千元？」、
    「他當天說你到他家是還他之前的欠款？」、「羅義皇他說
    109年11月13日你到他家是要找他一起合資買毒品，安非他
    命，你有何意見？」等包括被告羅義皇抗辯細節之問題詰問
    後，證人呂國誥旋改稱其當日確實有交付9千元之欠款與被
    告羅義皇，及與被告羅義皇合資購買甲基安非他命云云，其
    此部分證述顯為附和被告羅義皇辯解之陳述，難認與事實相
    符。且經原審詢問證人呂國誥其與被告羅義皇合資購毒之上
    游對象為何人、分別出資之金額、購買毒品之數量及單價為
    何，證人呂國誥均答稱不知情，其只知道出資9000元，然後
    拿到5公克云云（見原審卷第248至249頁），就交易細節均
    無法明確陳述，且就當日交付與被告羅義皇之9000元款項，
    究係被告羅義皇所辯之償還欠款或合資購買毒品之費用，所
    述亦有不一，更難採信。綜上各情以觀，證人呂國誥於審理
    時改稱當日係前往被告羅義皇住處償還欠款，並與被告羅義
    皇合資購買甲基安非他命云云，要屬迴護被告羅義皇之詞，
    無從採為對被告羅義皇有利之認定。
  ⒋被告羅義皇之辯護人雖另主張：被告羅義皇於案發前、後均
    曾向呂國誥以每公克不低於2000元之高價購買甲基安非他命
    ，於此情形下實難想像被告羅義皇會以5公克僅9000元之低
    價販賣甲基安非他命與呂國誥等語，惟甲基安非他命之價格
    本即隨時間、市場供需狀況、純度、品質、購買數量、交易
    雙方之情誼等不同因素影響，非可一概而論，況自同案被告
    呂國誥如原判決附表一所示販賣第二級毒品犯行之交易情節
    觀之，其對外販賣甲基安非他命之價格約為每公克2000元至
    3500元不等，及證人呂國誥於警、偵訊時均陳稱：我與羅義
    皇為網友關係，我跟他會互調毒品，我的成本價為每公克20
    00元，有些販賣價位會幾乎接近成本價，因為他們知道我成
    本等語（見偵7572卷第415頁），足見被告羅義皇向呂國誥
    購買甲基安非他命之價格（即每公克2000元）與其被訴以90
    00元販賣甲基安非他命5公克（即每公克1800元）之價格間
    ，並無極大差距，以毒品本無固定市價行情觀之，實無辯護
    人所稱之不合理價差存在；且依被告羅義皇與呂國誥如附表
    編號2所示之對話內容，被告羅義皇向呂國誥表示「但我欠
    現金；你能先給一點嗎」及「我可以五都給你但至少給我三
    千；我欠上面」等語，可知被告羅義皇當時係因積欠毒品上
    游款項，急於將其持有之甲基安非他命變現，為求儘速變得
    現金，降價求售亦非無可能，是辯護人此部分主張仍不足為
    有利被告羅義皇之認定。　　
　⒌被告羅義皇另聲請傳喚證人王成龍，欲證明呂國誥係返還向
    被告羅義皇借款一事。惟被告羅義皇亦陳稱：王成龍為其男
    友，其有向王成龍提及呂國誥前來之目的與借款有關等語（
    見本院卷第212頁），縱然屬實，王成龍之資訊來源亦聽聞
    自被告羅義皇，且本案事證已臻明確，無再行傳喚之必要，
    併此敘明。　
　㈡被告劉峰維販賣第二級毒品部分
  ⒈此部分犯罪事實，業據被告劉峰維於警詢、偵訊、原審及本
    院審理中均坦承不諱（見偵7572卷第46至47頁、原審卷第12
    7、339頁、本院卷第131、235頁），核與證人即共犯呂國誥
    、購毒者劉虹均於警詢及偵訊時所證情節大致相符（見偵75
    72卷第15至23、409至417 、449至450頁、原審卷第50、134
    至135、258頁、新北地檢署110年度偵字第14579號卷【下稱
    偵14579卷】第97至102頁、偵7572卷第331至335頁），並有
    LINE對話紀錄擷圖（見偵7572卷第33至36頁）、監視器畫面
    翻拍照片在卷可按（見新北地檢署110年度他字第758號卷【
    下稱他字卷】第61、65至67、129至135頁），且有另案扣案
    之廠牌不詳行動電話1支（見他字卷第43頁扣押物品目錄表
    編號3）可資佐證，足徵被告劉峰維上開任意性自白與事實
    相符，可以採信。
  ⒉被告劉峰維上訴雖辯稱其對於犯行欠缺支配，有可能僅構成
    幫助犯云云。惟按以幫助他人犯罪之意思而參與犯罪，若其
    所參與者係犯罪構成要件之行為，亦為正犯；如以幫助他人
    犯罪之意思而參與犯罪，其所參與者又為犯罪構成要件以外
    之行為，則為幫助犯。又舉凡參與買賣毒品之價、量、時、
    地等重要因素之接洽、約定、收付款項、付取貨品之行為，
    一經參與上揭作為，即為從事構成要件之行為，縱令係出於
    幫助之犯意，亦應論以共同販賣毒品而非幫助犯。查被告劉
    峰維於偵查及原審中均自承於上開時、地，係由其將甲基安
    非他命放置在路邊機車上，再由劉虹均自行拿取，其並向劉
    虹均收取價金後轉交與呂國誥等情（見偵7572卷第373、375
    頁、原審卷第127至128頁），可見被告劉峰維業已參與毒品
    交易之交貨收款之構成要件行為，而非參與構成要件以外之
    行為，依據前揭說明，自無成立幫助犯之餘地，其此部分所
    辯，並非可採。
  ㈢衡以甲基安非他命為不易取得之違禁物，且毒品可任意分裝
    或增減其份量，而每次買賣之價量，亦隨時依雙方關係之深
    淺、當時之資力、需求程度及對行情之認知等因素，機動調
    整，因之販賣之利得，除經被告坦承犯行，或帳冊價量均記
    載明確外，委難查得實情，是縱未確切查得販賣賺取之實際
    差價，但除別有事證，足認係按同一價格轉讓，確未牟利之
    情形外，尚難執此認非法販賣之事證有所不足，致知過坦承
    者難辭重典，飾詞否認者反得逞僥倖，而失情理之平；且販
    賣毒品之罪責甚重，並係警方嚴厲查緝之重點，此乃眾所周
    知之事，是販賣毒品者，苟無利可圖，應無甘冒遭供出來源
    或被檢警查緝法辦而受重刑處罰之危險，而為平價或低於販
    入價格而販賣毒品之理。是其販入之價格必較其出售之價格
    為低，而有從中賺取買賣價差或量差牟利之意圖及事實，應
    屬合理認定。審諸被告羅義皇與呂國誥、被告劉峰維與劉虹
    均間毒品交易均為有償行為，且其等彼此間均無特殊情誼或
    至親關係，茍無任何利益可得，被告羅義皇、劉峰維實無甘
    冒遭查緝法辦之風險，而平白為他人奔走提供毒品之理，足
    見被告羅義皇、劉峰維本案販賣甲基安非他命之犯行，主觀
    上均確有營利之意圖至明。
  ㈣被告唐睿亨幫助施用第二級毒品部分
    訊據被告唐睿亨於本院審理時坦承幫助施用第二級毒品犯行
    (見本院卷第235頁)。且查：
  ⒈被告唐睿亨透過網路結識「R 賢」後，因「R 賢」詢問其有
    無購買毒品之管道，並表示可提供500元之介紹費，被告唐
    睿亨遂將「R 賢」之使用者資料提供與呂國誥等事實，業據
    被告唐睿亨於警詢、偵訊時均坦承不諱（見偵7572卷第60、
    61、455、456頁），核與證人呂國誥於偵訊時證述之情節一
    致（見偵7572卷第450至451頁），並有被告唐睿亨與呂國誥
    間之LINE對話紀錄截圖在卷可按（見偵7572卷第96至98頁照
    片編號32至37），堪認屬實。
  ⒉呂國誥經被告唐睿亨之介紹後，確有於109年12月19日晚間11
    時32分許，在新北市萬華區中華路附近與「R 賢」見面，並
    以2500元之代價販賣甲基安非他命1 小包與「R 賢」之事實
    ，業據證人呂國誥於偵訊中陳述明確（見偵7572卷第449至4
    50頁），且與卷附呂國誥與「R 賢」間LINE對話紀錄中，「
    R 賢」曾傳送訊息詢問呂國誥交易地點、價格，且經呂國誥
    要求其驗證身分後相約交易等節相符，有LINE對話紀錄截圖
    存卷可佐（見偵7572卷第81頁），另依呂國誥於與「R 賢」
    交易之翌日（即109年12月20日）曾傳送訊息詢問「R 賢」
    「結果如何？」、「有無問題？」，「R 賢」則回稱「不錯
    啊」、「那我用完再賴你」、「感恩」等語（見偵7572卷第
    81頁照片編號4），亦足認「R 賢」向呂國誥購得甲基安非
    他命後，確有施用無訛。況證人呂國誥此部分證述內容，實
    乃自承其犯販賣第二級毒品罪，若非上情屬實，其實無自陷
    重罪追訴風險，設詞誣陷被告唐睿亨之必要，從而，證人呂
    國誥此部分證述應屬可信，被告唐睿亨將「R賢」轉介與呂
    國誥後，其等確有見面完成毒品交易之事實，實堪認定。「
    R 賢」既因被告唐睿亨轉介而成功向呂國誥購得甲基安非他
    命供己施用，足見被告唐睿亨確有對「R 賢」施用第二級毒
    品犯行施以助力，被告唐睿亨幫助施用第二級毒品之犯行，
    亦堪認定。
  ㈤綜上所述，本案事證明確，被告羅義皇、劉峰維2人販賣第二
    級毒品犯行、被告唐睿亨幫助施用第二級毒品犯行，均堪認
    定，應予依法論科。
二、論罪
  ㈠核被告羅義皇、劉峰維所為，均係犯毒品危害防制條例第4 
    條第2項之販賣第二級毒品罪；被告唐睿亨所為，係犯刑法
    第30條、毒品危害防制條例第10條第2項之幫助施用第二級
    毒品罪。被告羅義皇、劉峰維販賣前持有第二級毒品之低度
    行為，均應為其等該次販賣第二級毒品之高度行為所吸收，
    不另論罪。
　㈡被告劉峰維與呂國誥就本次販賣第二級毒品犯行，有犯意聯
    絡及行為分擔，應論以共同正犯。
  ㈢刑之加重事由
  ⒈被告羅義皇前因違反毒品危害防制條例案件，經臺灣桃園地
    方法院以102年度訴字第486號判決判處有期徒刑1年10月確
    定，與另案撤銷假釋所餘之殘刑1年5月17日接續執行後，於
    106年1月25日縮刑期滿假釋出監付保護管束，迄106年7月28
    日保護管束期滿未經撤銷，視為執行完畢，有本院被告前案
    紀錄表可按。
  ⒉被告劉峰維前因違反毒品危害防制條例案件，經臺灣士林地
    方法院以107年審簡字52號判決判處有期徒刑3月，於107年6
     月20日易科罰金執行完畢，有其本院被告前案紀錄表可按
    。
  ⒊被告唐睿亨前因詐欺案件，經原審法院以107年度智訴緝字第
    1號判決判處有期徒刑6月（共2罪），應執行有期徒刑6 月
    確定，於109年2月7日執行完畢出監，有本院被告前案紀錄
    表可按。
  ⒋被告羅義皇、劉峰維、唐睿亨於徒刑執行完畢後，5年內故意
    再犯本件有期徒刑以上之罪，均為累犯，參酌司法院釋字第
    775號解釋意旨，衡量其等未因前案執行完畢後產生警惕作
    用，顯見其等對刑罰反應力薄弱，且依本案犯罪情節及被告
    所侵害之法益，予以加重最低本刑亦無罪刑不相當之情事，
    除被告羅義皇、劉峰維所涉販賣第二級毒品罪法定本刑為無
    期徒刑部分不得加重外，應依刑法第47條第1項之規定加重
    其刑。
  ㈣刑之減輕事由
  ⒈被告唐睿亨以幫助他人施用第二級毒品之意思，參與施用第
    二級毒品罪之構成要件以外之行為，係毒品危害防制條例第
    10條第2項施用第二級毒品罪之幫助犯，本院衡酌被告唐睿
    亨以為「R 賢」引介毒品來源方式幫助他人犯罪之情狀，認
    與正犯尚屬有間，其行為危害性較直接行為人為輕，爰依刑
    法第30條第2項規定，按正犯之刑減輕之。
  ⒉被告劉峰維就其所為本案販賣第二級毒品犯行，於偵查、審
    理中均坦承不諱，業如前述，合於毒品危害防制條例第17條
    第2項之規定，爰依上開規定減輕其刑。
  ⒊毒品危害防制條例第17條第1項規定：「犯第4條至第8條、第
    10條或第11條之罪，供出毒品來源，因而查獲其他正犯或共
    犯者，減輕或免除其刑。」其立法理由係以減輕或免除其刑
    之寬典，鼓勵涉嫌上開毒品犯罪之被告供出毒品來源，以擴
    大落實毒品之追查，俾有效斷絕毒品之供給，杜絕毒品氾濫
    ，對查獲之毒販願意供出毒品來源，因而查獲其他正犯或共
    犯者，採行寬厚之刑事政策，擴大適用範圍，並規定減免其
    刑。又被告「供出毒品來源」，與調查或偵查犯罪之公務員
    對該人發動調查或偵查並進而查獲之間，論理上須具有先後
    且相當之因果關係，始足當之，倘被告未供出毒品來源之正
    犯姓名、年籍、住居所、聯絡方式或其他足資辨別之特徵等
    相關資料，使調查或偵查犯罪之公務員得據以發動調查或偵
    查程序，或所供毒品來源與本案被訴犯行無關，或有調查或
    偵查犯罪職權之公務員已有確切之證據，足以合理懷疑該正
    犯為被告所涉案件之毒品來源，自與上開減免其刑之規定不
    合。查本案係因警方偵辦呂國誥毒品案件，自呂國誥之手機
    通訊內容，發現呂國誥、劉峰維及羅義皇等涉嫌販賣甲基安
    非他命等情事，因而報請新北地檢署檢察官指揮偵辦，有永
    和分局110年1月28日新北警永刑字第1104164763號函及檢附
    之偵查報告可參（見他字卷第3至27頁），並於110年2月24
    日查獲被告劉峰維及呂國誥，亦有永和分局解送人犯報告書
    可憑（見偵7572卷第3至5頁），足見職司調查或偵查犯罪之
    公務員發動本件調查或偵查呂國誥販賣毒品程序，並非因被
    告劉峰維供述而來，二者間不具有先後且相當之因果關係
　　，揆諸前揭說明，尚不足依此規定減免其刑。永和分局雖以
    110年12月3日新北警永刑字第1104209655號函覆略以：被告
    劉峰維於本局坦承與共犯呂國誥共同販賣第二級毒品與證人
    劉虹均，業由新北地檢署檢察官起訴共同販賣在案等語（見
    本院卷第187頁），惟本件在被告劉峰維供出前，偵查犯罪
    機關早經掌握相當證據資料，不符上開減免其刑之規定，業
    如前述，非謂被告一有「自白」、「指認」毒品來源之人，
    而破獲在後，即得依上開規定予以減刑，此部分之函覆結果
    尚不足為被告劉峰維有利之認定。
　⒋再按刑法第59條規定犯罪之情狀可憫恕者，得酌減其刑。其
    所謂「犯罪之情狀」，與同法第57條規定科刑時應審酌之一
    切情狀，並非有截然不同之領域，於裁判上酌減其刑時，應
    就犯罪之一切情狀，予以全盤考量，審酌其犯罪有無可憫恕
    之事由（即有無特殊之原因及環境，在客觀上足以引起一般
    同情，以及宣告法定最低度刑，是否猶嫌過重等），以為判
    斷（最高法院95年度台上字第6157號、98年度台上第3926號
    判決意旨參照）。而毒品危害防制條例第4條第2項之販賣第
    二級毒品罪，法定本刑為「無期徒刑或10年以上有期徒刑，
    得併科新臺幣1千5百萬元以下罰金」，然同為販賣第二級毒
    品之人，其原因動機不一，犯罪情節未必盡同，或有大盤毒
    梟者，亦有中、小盤之分，甚或僅止於吸毒者友儕間為求互
    通有無之有償轉讓者亦有之，其販賣行為所造成危害社會之
    程度自屬有異，法律科處此類犯罪，所設之法定最低本刑卻
    同為「無期徒刑或10年以上有期徒刑，得併科新臺幣1千5 
    百萬元以下罰金」。而本件被告劉峰維參與販賣甲基安非他
    命對象僅1人、次數僅1次，且僅在被告呂國誥與購毒者劉虹
    均議定販賣之數量、金額後，負責前往交付毒品及收取價金
    ，究其主觀惡性及客觀犯罪情節，顯與為求取鉅額獲利或查
    獲之毒品多達數百、數千公克或長期販賣毒品之「大盤」、
    「中盤」毒販有所差異，其所為對於他人及國家社會法益侵
    害之程度相對而言尚非重大，應係因一時失慮參與實施販賣
    第二級毒品之構成要件行為，致罹重典，相對於長期大量販
    賣毒品之毒販而言，其對社會治安及國民健康之危害顯然較
    小。是本院斟酌上情，認即使量處被告劉峰維經依前揭偵、
    審自白規定減輕其刑後之法定最低本刑，在客觀上亦足以引
    起一般同情，而有情輕法重之情事，爰依刑法第59條規定，
    就被告劉峰維所犯之販賣第二級毒品罪，減輕其刑。
  ⒌毒品危害防制條例第4條第2項規定製造、運輸或販賣第二級
    毒品所設之法定刑度，為無期徒刑或10年以上有期徒刑，容
    有其防制毒品氾濫，澈底根絕毒害之刑事政策考量，或認若
    有情輕法重之情形，裁判時本有刑法第59條酌量減輕其刑規
    定之適用，以避免過嚴之刑罰。在立法規範上，縱同為製造
    、運輸或販賣毒品之人，其犯罪情節不盡相同，法律科處此
    類犯罪，未以不法內涵高低作為評價標準，並據此制定高低
    法定刑，使有所區隔，當法定刑無法適當反應具體不法行為
    ，就會迫使法院適用刑法第59條之規定酌量減輕其刑，自行
    調整處斷刑，期使個案裁判之量刑，能斟酌至當。如此一來
    ，適用刑法第59條之量刑例外規定，在某種程度上演化為原
    則，已有過度濫用之趨勢（最高法院107年度台上字第2797
    號判決要旨參照）。佐以毒品危害防制條例第17條第2項之
    規定，採行寬厚減刑之刑事政策，已有鼓勵被告自白認罪而
    減輕其刑之設，倘被告因於偵、審中均自白而獲減刑之寬典
    ，法院因此不再適用刑法第59條之規定酌減其刑，亦屬常見
    ，本件同案被告呂國誥即屬適例。基此，被告羅義皇否認販
    賣第二級毒品犯行如何不足採信，業據本院論駁如前，而無
    從適用上開偵審自白減輕其刑之規定，倘因此改適用第59 
    條之規定酌減其刑，實難獲致公平；況且被告羅義皇所涉販
    賣第二級毒品之行為，均屬為圖己利助長毒品流通之嚴重不
    法行為，販賣甲基安非他命之數量5公克、所得高達9千元，
    並非微量，故其犯罪情狀及對社會風氣、治安之危害程度尚
    非輕微，並無客觀上顯可憫恕之處，自無刑法第59條酌減其
    刑之適用。
　⒍被告劉峰維、唐睿亨本案犯行，分別有前揭加重及減輕事  
    由，各應依法先加後減，並遞減之。
  ㈤移送併辦部分（新北地檢署110年度偵字第14579號、第14580
    號）之犯罪事實與已起訴部分之犯罪事實相同，自為本件起
    訴效力所及，自應併予審酌，附此敘明。
三、上訴之判斷
　㈠原審本於同上見解，並以行為人之責任為基礎，審酌被告羅
    義皇、劉峰維販賣第二級毒品，被告唐睿亨幫助他人施用第
    二級毒品，均助長毒品流通及施用毒品惡習，造成人民成癮
    及生命健康受損之風險，實非可取；另斟酌被告羅義皇、劉
    峰維販賣第二級毒品及被告唐睿亨幫助施用第二級毒品之動
    機、目的、手段、販賣及幫助施用之次數、對象、價量等犯
    罪情節；並考量被告劉峰維犯後坦承全部犯行，被告唐睿亨
    就客觀事實亦坦承不諱之犯後態度及其等之素行，暨被告羅
    義皇自陳學歷為專科肄業、擔任社工、經濟狀況普通、無需
    其扶養之對象；被告劉峰維自陳學歷為國中肄業、從事化妝
    品銷售、家中經濟狀況不佳、為家中唯一經濟來源，並提出
    在職證明、所得資料及全國醫療服務證明卡為證；被告唐睿
    亨自陳職業為網拍出貨人員、未婚、獨居、經濟狀況不佳、
    無需其扶養對象之家庭生活狀況（見原審卷第262、341至34
    9、351至369頁、本院卷第236頁）等一切情狀，分別量處被
    告羅義皇有期徒刑10年6月、被告劉峰維有期徒刑2年7月、
    被告唐睿亨有期徒刑2月及諭知易科罰金之折算標準；另就
    沒收部分說明：⒈被告羅義皇如事實欄一㈠所示販賣第二級毒
    品犯行所得價金9000元，為其犯罪所得，雖未扣案，仍應依
    刑法第38條之1第1項、第3項規定予以宣告沒收，於全部或
    一部不能沒收或不宜執行沒收時，追徵其價額。⒉被告劉峰
    維如事實欄一㈡所示販賣第二級毒品犯行所收取之價金3000
    元，業據被告呂國誥於偵訊時自陳：當天我人沒有下去，直
    接跟劉虹均收錢及面交的人是劉峰維，因為當時我跟劉虹均
    有點小爭執，我怕雙方見面會吵架，才請劉峰維下去等語一
    致（見偵7572卷第413頁），足認被告呂國誥確有商請他人
    代為出面交易，且證人劉虹均於警詢及偵查中均稱係向被告
    呂國誥購買甲基安非他命，僅係由他人出面面交（見偵1457
    9卷第100、101頁、偵7572卷第333、334頁），因認被告劉
    峰維所述其已將該次販賣第二級毒品之價金轉交被告呂國誥
    乙情，較為可採，爰不對被告劉峰維宣告沒收。⒊其餘扣案
    物品，均無證據證明與被告羅義皇、劉峰維、唐睿亨本案犯
    行有關，爰不另宣告沒收等語。核其認事用法並無違誤，量
    刑及沒收之諭知亦屬妥適。
　㈡又按刑之量定，乃法律賦予法院自由裁量之事項，倘於科刑
    時，已以行為人之責任為基礎，並斟酌刑法第57條所列各款
    事項，而未逾越法定刑度，即難謂違法（最高法院100年度
    台上字第5301號判決意旨參照）。原判決已於理由欄貳、六
    、㈤內具體說明係以被告之行為人責任為基礎，審酌刑法第5
    7條所列各款情事，已於符合罪責原則前提下，適法正當行
    使其量刑裁量權，客觀上並未逾越法定刑度，亦與罪刑相當
    原則、比例原則無悖，尚無違法可言。況被告劉峰維所犯毒
    品危害防制條例第4條第2項之販賣第二級毒品罪，原審經依
    刑法第47條第1項累犯規定加重最低本刑（無期徒刑除外）
    ，再依毒品危害防制條例第17條第2項、刑法第59條之規定
    遞減其刑後，宣告有期徒刑2年7月；被告唐睿亨所犯幫助施
    用第二級毒品罪，原審宣告有期徒刑2月，並諭知易科罰金
    之折算標準，均已幾近最低法定本刑，實難再予減輕。又原
    審於科刑時，已衡酌被告唐睿亨坦承客觀事實之犯後態度（
    見原判決理由欄貳、六、㈤），且已明顯對之從輕量刑，其
    於本院為認罪陳述，難認屬量刑基礎之變動而應再從輕量刑
    。　　
  ㈢從而，被告羅義皇上訴否認犯罪，其辯詞業據本院逐一指駁
    如前；被告劉峰維上訴主張其為幫助犯及合於毒品危害防制
    條例第17條第1項供出毒品來源或共犯，請求減輕其刑；被
    告唐睿亨上訴請求再予從輕量刑，亦均據本院說明如前，其
    等之上訴俱無理由，應予駁回。
據上論斷，應依刑事訴訟法第368條，判決如主文。
本案經檢察官吳姿函提起公訴及移送併辦，被告羅義皇、劉峰維
、唐睿亨均提起上訴，檢察官楊四猛到庭執行職務。
中　　華　　民　　國　　111 　年　　2 　　月　　15　　日
                  刑事第二十一庭審判長法　官　林怡秀
                              　　    法　官　蔡羽玄
                              　      法　官　胡宜如
以上正本證明與原本無異。
唐睿亨部分不得上訴；其餘如不服本判決，應於收受送達後20日
內向本院提出上訴書狀，其未敘述上訴之理由者並得於提起上訴
後20日內向本院補提理由書（均須按他造當事人之人數附繕本）
「切勿逕送上級法院」。
                                      書記官　黃芝凌
中　　華　　民　　國　　111 　年　　2 　　月　　15　　日
附錄：本案論罪科刑法條全文
毒品危害防制條例第4條
製造、運輸、販賣第一級毒品者，處死刑或無期徒刑；處無期徒
刑者，得併科新臺幣3 千萬元以下罰金。
製造、運輸、販賣第二級毒品者，處無期徒刑或10年以上有期徒
刑，得併科新臺幣1 千5 百萬元以下罰金。
製造、運輸、販賣第三級毒品者，處7 年以上有期徒刑，得併科
新臺幣1 千萬元以下罰金。
製造、運輸、販賣第四級毒品者，處5 年以上12年以下有期徒刑
，得併科新臺幣5 百萬元以下罰金。
製造、運輸、販賣專供製造或施用毒品之器具者，處1 年以上7
年以下有期徒刑，得併科新臺幣1 百50萬元以下罰金。
前五項之未遂犯罰之。
毒品危害防制條例第10條
施用第一級毒品者，處 6 月以上 5 年以下有期徒刑。
施用第二級毒品者，處 3 年以下有期徒刑。
中華民國刑法第30條
幫助他人實行犯罪行為者，為幫助犯。雖他人不知幫助之情者，
亦同。
幫助犯之處罰，得按正犯之刑減輕之。

【附表】
編號 對話時間  對話內容（連續傳送之內容以分號分隔） 卷證出處   A：羅義皇　B：呂國誥 　　　　　　　  1 109年11月13日下午3 時58分至同日下午4 時10分 A：在嗎　　B：喔；在；怎；送來了？A：還沒；但問你；你現在一台拿多少B：五萬以內A：有個一台4；有興趣嗎B：差不多啊A：人家跑單；喔喔；那就算了B：東西如何；欸欸A：我轉告他？B：一台多少；四萬？你給我半台讓我買；17個我一個都賣25～30A：啊啊啊，我再拿就要穿腸了；我這還有半半等人招領；新北人都愛騙人B：不是；我的意思是半台兩萬對不對A：再慘點就要拿這配飯；我問一下啊B：我能賣到一台價A：他好像不拆賣B：事後收錢A：啊？事後收啥意思；要回的是嗎？B：我西門的先給我五件給他剩的都我的；對A：你也可以問我呀……B：我就說了讓我賣的是；我給你看我成本多少；西門給我17中興給我18；我待會還要去西門回單A：我現在還沒進貨但我可能也1800B：我前天拿的A：恩我手邊還有B：18我可以接受A：不然你要幾；現在B：我也知道你們不容易；但我們都是賠刑期的A：恩，你忙完要是有空再繞過來我這一下吧B：你身上有多少A：我早賠六年去了；有五吧B：東西如何A：你等等可以試試看B：那就跟西門一樣回你九千？A：但你先回西門吧；我說不定等等人家就來取，如果天下紅雨的話；說十號B：我先講我的規則A：現在還沒B：不要給我時間壓力；好A：你講好一個自己覺得時間B：我最快三天回單；最慢頂多五天A：只要有問題不行說一聲B：我知道A：我不會克難你B：我都會說A：恩你忙完再跟我說；我叫人起床B：因為我只接我固定的；好喔 偵7572卷第189至191頁照片編號26至30 2 109年11月13日晚間11時25分至同日晚間11時46分 A：你還缺嗎？B：當然缺啊；你有幾個A：但我欠現金；你能先給一點嗎B：18嗎？A：我可以五都給你但至少給我三千；我欠　 上面B：可以；我去你家？A：真的被人弄死B：我給你四千你給我五個；差你五千A：恩B：夠爽快；你家地址A：（傳送新北市○○區○○路000號之位置資訊）連城路交叉中正路的兩家全家；你跟司機講世紀廣場他就知道B：我上次的地方？A：鹹酥雞B：好；待會你家聊到底怎麼了A：你多久到B：（傳送新北市○○區○○街00號之位置資訊）A：很近；騎車沒十二分鐘B：我開車A：你開車？B：開門 偵7572卷第190至191頁照片編號31至33